【裁判字號】    95,訴,379
【裁判日期】    950621
【裁判案由】    毒品危害防制條例
【裁判全文】
臺灣基隆地方法院刑事判決               95年度訴字第379號
公  訴  人  臺灣基隆地方法院檢察署檢察官
被      告  甲○○
上列被告因違反毒品危害防制條例案件，經檢察官提起公訴（95
年度毒偵字第218 號、第285 號），被告為有罪之陳述，本院合
議庭裁定由受命法官獨任以簡式審判程序進行審理，並判決如下
：
    主  文
甲○○連續施用第一級毒品，處有期徒刑柒月，扣案之第一級毒
品海洛因（淨重零點肆公克）併同難以析離之分裝袋貳只，均
沒收銷燬之；又連續施用第二級毒品，處有期徒刑月，扣案之
第二級毒品安非他命（驗餘毛重壹點零壹貳公克）併同難以析離
之分裝袋肆只，均沒收銷燬之。應執行有期徒刑玖月，扣案之第
一級毒品海洛因（淨重零點肆公克）併同難以析離之分裝袋貳
只、第二級毒品安非他命（驗餘毛重壹點零壹貳公克）併同難以
析離之分裝袋肆只，均沒收銷燬之。
    事  實
一、甲○○前因施用毒品案件，經觀察、勒戒後，認無繼續施用
    毒品之傾向，由臺灣基隆地方法院檢察署檢察官於民國93年
    7 月30日，以93年度毒偵字第184 號及第1044號為不起訴處
    分確定，並於93年8月4日執行完畢釋放。
二、甲○○不思戒除毒癮，猶基於施用第一級毒品海洛因之概括
    犯意，自95年1 月初某日起，至同年月21日下午止，在其位
    於基隆市○○路496 之1 號住處內，以捲煙吸食之方式，連
    續施用第一級毒品海洛因，共計施用三至四次。又基於施用
    第二級毒品安非他命之概括犯意，分別於95年1 月中旬某日
    、同年月21日下午4 、5 時許，同在上址，以將第二級毒品
    安非他命置入玻璃管內加熱燃燒產生煙霧而吸食之方式，各
    施用安非他命一次。為警於：(一)95年1 月16日凌晨零時許，
    在基隆市○○路10巷口查獲，並扣得海洛因1 包（淨重0.12
    公克）、安非他命4 包（驗餘毛重1.012 公克）；(二)95年1
    月21日晚間8 時35分許，在基隆市○○路496 之1 號前查獲
    ，並扣得海洛因1 包（淨重0.22公克）。經警二度採集其尿
    液送驗，結果均呈海洛因之嗎啡陽性反應，其中95年1 月21
    日之尿液檢體另呈甲基安非他命陽性反應，而悉上情。
三、案經基隆市警察局第一分局、第二分局分別報告臺灣基隆地
    方法院檢察署檢察官偵查起訴。
    理  由
壹、程序事項
    查本件被告甲○○所犯者非為死刑、無期徒刑、最輕本刑為
    3 年以上有期徒刑之罪或高等法院管轄第一審案件，其於準
    備程序進行中，先就被訴事實為有罪之陳述，經告知其簡式
    審判程序之旨，並聽取公訴人、被告之意見後，本院業已依
    刑事訴訟法第273 條之1 第1 項之規定，裁定由受命法官獨
    任以簡式審判程序進行本案之審理。
貳、實體事項
一、前揭事實業據被告於本院審理時坦承不諱，並有扣案之上開
    毒品海洛因、安非他命可憑。而被告為警查獲後所採集之尿
    液檢體，經送請檢驗，結果均呈海洛因之嗎啡陽性反應（由
    於海洛因在人體內會代謝成嗎啡，因此涉嫌海洛因之吸食者
    ，係檢驗其尿液中之嗎啡反應），有昭信科技顧問股份有限
    公司95年2 月17日、同年月27日濫用藥物尿液檢體檢驗報告
    各1 紙附卷可稽，其中95年1 月21日之尿液檢體另呈甲基安
    非他命陽性反應，亦有上開95年2 月27日檢驗報告可憑，足
    見被告自白施用海洛因、安非他命之情節，與事實相符，應
    可採信。又被告前因施用毒品案件，經觀察、勒戒後，認無
    繼續施用毒品之傾向，由臺灣基隆地方法院檢察署檢察官於
    93年7 月30日，以93年度毒偵字第184 號及第1044號為不起
    訴處分確定，並於93年8 月4 日執行完畢釋放等情，亦有臺
    灣高等法院被告前案紀錄表、前揭不起訴處分書附卷足佐。
    綜上所陳，本案事證明確，被告於觀察、勒戒執行完畢後，
    5 年以內再犯施用毒品之犯行，堪可認定，應依法論科。
二、論罪科刑：
    (一)查海洛因、安非他命分別係毒品危害防制條例所列管之
        第一級、第二級毒品，此為該條例第2 條第2 項第1 款
        、第2 款所明定；又犯毒品危害防制條例第10條施用毒
        品之罪者，檢察官應聲請法院裁定，令被告入勒戒處所
        觀察、勒戒，經觀察、勒戒後，無繼續施用毒品之傾向
        者，應即釋放，並由檢察官為不起訴處分，有繼續施用
        毒品之傾向者，則由檢察官先聲請法院裁定令入戒治處
        所施以強制戒治，俟強制戒治期滿，再行釋放，並由檢
        察官為不起訴處分；而依前開規定觀察勒戒或強制戒治
        執行完畢釋放後，5 年內再犯施用毒品之罪者，檢察官
        應依法追訴，毒品危害防制條例第20條第1 項、第2 項
        、第23條第2項分別定有明文。
    (二)核被告於觀察、勒戒執行完畢後，5 年以內再犯施用第
        一級毒品海洛因、第二級毒品安非他命之行為，係犯毒
        品危害防制條例第10條第1 項之施用第一級毒品罪、同
        條第2 項之施用第二級毒品罪。被告持有第一級毒品海
        洛因、第二級毒品安非他命之低度行為，應為施用毒品
        之高度行為所吸收，均不另論罪。公訴意旨雖以被告於
        95年1 月16日為警查獲安非他命4 包，另涉犯毒品危害
        防制條例第11條第2 項之持有第二級毒品罪嫌，然被告
        持有上開安非他命之目的係供作施用乙節，業經其供承
        在卷（95年6 月7 日審判筆錄參照），其持有毒品之低
        度行為本應為高度之施用行為所吸收而不另論罪，而被
        告該次尿液檢體雖呈甲基安非他命陰性反應，然按：安
        非他命代謝反應之檢出，與施用方式、施用量、個人代
        謝情況、採尿時間與檢測儀器之精密度等諸多因素有關
        ，經施用進入體內代謝後排出體外所需時間，其經施用
        進入體內代謝，百分之九十之施用劑量會在三至四日內
        由尿液排出，此有卷附法務部調查局90年4 月12日陸
        (一)字第90133335號函可佐。而依被告供述其曾於95 年1
        月中旬某日施用安非他命一次，則因體內代謝之故，非
        無可能於施用安非他命數日後之尿液檢體無法檢出代謝
        成分陽性反應，故此部分應以被告之供述內容為準，而
        無另論以毒品危害防制條例第11條第2 項之持有第二級
        毒品罪。
    (三)被告前後多次施用第一級毒品海洛因、第二級毒品安非
        他命之犯行，時間緊接，所犯各係構成要件相同之罪名
        ，顯係基於概括犯意而反覆為之，均為連續犯，應依刑
        法第56條之規定，各論以一罪，並依法加重其刑。公訴
        人雖僅就被告於95年1 月21日晚間11時40分許為警採尿
        前回溯4 日內某時施用安非他命之犯行提起公訴，然未
        據起訴部分與已起訴部分既有如前述連續犯之裁判上一
        罪關係，應為起訴效力所及，本院依法併予審理。又被
        告所犯上開二罪，犯意各別，行為互殊，應予分論併罰
        （公訴意旨另論之持有第二級毒品罪，已為施用第二級
        毒品罪所吸收）。本院審酌被告犯罪之動機、吸食頻率
        、曾有施用毒品之前科仍不知戒除，惟犯罪後坦承犯行
        ，且所犯之施用毒品犯行乃戕害自己身心健康，並未危
        及他人等一切情狀，分別量處如主文所示之刑，並定其
        應執行刑。
    (四)末查，扣案白粉2 包（淨重0.12公克、0.22公克，合計
        淨重0.34公克），屬毒品危害防制條例所明定列管之第
        一級毒品海洛因，此有法務部調查局95年3 月6 日調科
        壹字第320003517 號、95年3 月22日調科壹字第320003
        590 號鑑定通知書各1 紙在卷可憑，應併同難以析離之
        分裝袋2 只，依毒品危害防制條例第18條第1 項前段之
        規定，均宣告沒收銷燬之。又扣案白色結晶物4 包（驗
        餘含袋重量1.012 公克），屬毒品危害防制條例所明定
        列管之第二級毒品安非他命，有行政院衛生署管制藥品
        管理局95年4 月6 日管檢字第0950002842號鑑定書存卷
        可憑，應併同難以析離之分裝袋4 只，依毒品危害防制
        條例第18條第1 項前段之規定，均宣告沒收銷燬之。至
        扣案之糖果鐵盒1 個，係被告用以盛裝預備施用之安非
        他命所用之物，非屬專供施用毒品之器具，此業據本院
        當庭勘驗無訛（95年6 月7 日審判筆錄參照），其功能
        上顯非供施用安非他命所用之物，尚無併予沒收之餘地
        ，附此說明。。
據上論斷，應依刑事訴訟法第273 條之1 第1 項、第299 條第1
項前段，毒品危害防制條例第10條第1 項、第2 項、第18條第1
項前段，刑法第11條前段、第56條、第51條第5 款，判決如主文
。
本案經檢察官乙○○到庭執行職務。
中    華    民    國    95    年    6     月    21    日
                  刑事第五庭法  官  楊皓清
以上正本證明與原本無異。
對於本件判決如有不服，應於收受送達後10日內，向本院提出上
訴書狀，上訴於臺灣高等法院，並按他造當事人之人數附具繕本
。
中    華    民    國    95    年    6     月    21    日
                            書記官  王月娥
附錄論罪法條：
毒品危害防制條例第10條第1項、第2項
施用第一級毒品者，處 6 月以上 5 年以下有期徒刑。
施用第二級毒品者，處 3 年以下有期徒刑。


司法院資訊處製作；財團法人民間司法改革基金會備份。
